最高法院刑事判決　　　　　　一○○年度台上字第七三五一號
上　訴　人　溫鉦維
上列上訴人因違反毒品危害防制條例等罪案件，不服台灣高等法
院中華民國九十九年十月二十六日第二審更審判決（九十九年度
上更(一)字第二八七號，起訴案號：台灣桃園地方法院檢察署九十
六年度偵字第二０九五、二０九六、一０二六七號），提起上訴
，本院判決如下：
    主  文
上訴駁回。
    理  由
按刑事訴訟法第三百七十七條規定，上訴於第三審法院，非以判
決違背法令為理由，不得為之。是提起第三審上訴，應以原判決
違背法令為理由，係屬法定要件。如果上訴理由書狀並未依據卷
內訴訟資料，具體指摘原判決不適用何種法則或如何適用不當，
或所指摘原判決違法情事，顯與法律規定得為第三審上訴理由之
違法情形，不相適合時，均應認其上訴為違背法律上之程式，予
以駁回。本件上訴人溫鉦維上訴意旨略稱：(一)原判決就證人莊世
珍、李逢春、池信裕三人於警詢之供述，是否具特別可信性及必
要性，而得作為證據，並未進一步詳加說明，自有判決理由不備
之違誤。(二)莊世珍、李逢春、池信裕、鐘正明等四人於偵查中之
證述，雖於第一審已經伊為交互詰問，然莊世珍、李逢春二人第
一審之證詞與偵查中所供不符，原判決僅略稱查無顯不可信之情
況，遽認渠等二人偵查中所述有證據能力，有違證據法則。(三)李
逢春遭警強制帶回警察局，強制採尿後再以證人身分製作警詢筆
錄，且李逢春並非現行犯，檢察官當日亦未核發傳票或拘票，竟
違法遭警方強制移送檢察署，並以證人身分作證，自應認李逢春
之警詢及偵查之供述無證據能力。(四)伊之辯護人於原審準備程序
已當庭陳稱傳喚莊世珍、鐘正明、李逢春等三人。然原審僅傳訊
其中一人，其餘之人則未予調查，亦未於判決中說明無調查必要
之理由，所踐行之訴訟程序於法有違。(五)原判決認定伊犯五十一
罪，然原判決附表（下稱附表）共有五十二罪（附表編號 1至51
，然其中編號49重複兩次，應係五十二次），自有判決理由矛盾
之違誤。(六)原判決認定伊販賣毒品海洛因給鐘正明、莊世珍、李
逢春部分，就販賣之次數、金額、數量及方法等，並未調查明確
，均以概數推論，自有判決理由不備之違法。(七)證人鐘正明、莊
世珍、李逢春等與伊電話聯絡後，伊隨即與馬大傑聯繫，則伊是
否與上開證人合資購買毒品，或幫助渠等施用？原判決均未進一
步調查並為必要之說明，有判決理由不備之違誤云云。
惟查，原判決依憑上訴人不利於己之部分供述，證人莊世珍、李
逢春、池信裕、鐘正明之證詞，上訴人與莊世珍、李逢春、池信
裕、鐘正明之電話通訊監察譯文、檢察官勘驗上訴人在桃園監獄
會客談話光碟筆錄，台灣高等法院被告（上訴人）全國前案紀錄
表等證據，資以認定上訴人有原判決事實欄所記載之犯罪事實，
因而撤銷第一審關於上訴人如事實欄一、(一)、(二)、(三)經原審上訴
審判決無罪（即自民國九十五年某月至九十五年十一月二十日止
，多次販賣海洛因予鐘正明及莊世珍；自九十五年某月至九十五
年十一月二十五日止，多次販賣海洛因給李逢春）部分外及一、
(四)部分之科刑判決，改判仍論處上訴人犯販賣第一級毒品共五十
二（誤載為五十一）罪刑（各處如附表所示之罪刑，定應執行之
刑為有期徒刑二十一年，併均為從刑之諭知），已詳述其所依憑
之證據及認定之理由。對於上訴人辯稱：伊與莊世珍、李逢春、
池信裕、鐘正明係合資購買毒品，或幫助施用而已，並無販賣毒
品圖利云云。經綜合調查證據之結果，認係卸責之詞，不足採信
，分別在判決理由內詳予指駁，並說明其證據取捨及判斷之理由
。且敘明：(1)證人莊世珍、李逢春、池信裕、鐘正明均證稱向上
訴人購買海洛因，並有渠等與上訴人之電話通訊監察譯文佐證，
且上訴人亦坦承交付海洛因給莊世珍、李逢春、池信裕、鐘正明
，經比對上開證人之供述及電話通訊監察譯文內容，就上訴人最
有利之認定，附表所示上訴人各次販賣海洛因之犯行已堪認定各
等語甚詳。原判決所為論述，核與卷證資料相符，從形式上觀察
，並無足以影響判決結果之違背法令情形。按(一)認事採證、證據
之取捨及證據證明力之判斷，俱屬事實審法院之職權，苟無違背
證據法則，自不能指為違法。本件原審審酌上開證據，據此認定
上訴人有本件之犯罪事實。對於上訴人之辯解，認不足採，已分
別在判決內詳述其認事採證、證據取捨及判斷之理由，核與證據
法則並無違背，為其職權之適法行使，自不能指為違法。原判決
理由已敘明上訴人將海洛因販售予他人，應有賺取相當利潤，而
有營利之意圖，否則豈有冒險將海洛因交付他人之意願？並具體
說明認定上訴人販賣海洛因之次數、金額及數量，並無不合。上
訴意旨(六)(七)所指，置原判決已說明之事項或屬原審採證認事職權
之適法行使，任意指摘，自非適法之上訴第三審理由。(二)原判決
理由已說明莊世珍、李逢春、池信裕三人於警詢之供述，與第一
審之證述不符，惟渠等於警詢出於自由意志之陳述，當時上訴人
並未在場，陳述亦較為詳細，則渠等之警詢供述自均具較可信之
特別情況及證明上訴人犯罪之必要，依刑事訴訟法第一百五十九
條之二規定，具證據能力，於法並無不合，自無上訴意旨(一)所指
之違誤。(三)被告以外之人於偵查中向檢察官所為之陳述，除顯有
不可信之情況者外，得為證據，刑事訴訟法第一百五十九條之一
第二項固定有明文。惟被告以外之人於偵查中向檢察官所為之陳
述，性質上屬傳聞證據，而被告之反對詰問權又係憲法所保障之
訴訟基本權，不容任意剝奪。是被告以外之人於偵查中向檢察官
所為之陳述，除有同法第一百五十九條之五規定當事人同意或視
為同意作為證據者外，應指經被告或其辯護人行使、得予行使或
客觀上已不能行使反對詰問權者而言。原判決理由已敘明莊世珍
、李逢春、池信裕、鐘正明四人於偵查中具結之證述，雖屬傳聞
證據，然該證人已經於第一審作證，經上訴人交互詰問，且查無
顯不可信之情況，應均有證據能力，尚無不符，自無上訴意旨(二)
所指之違誤。(四)證人李逢春於警詢時同意製作警詢筆錄及採尿，
主動願意至檢察署說明上訴人販毒情事，並於檢察官偵查時具結
作證，有其警詢筆錄、偵查筆錄可稽（見九十六年度偵字第二○
九五號偵查卷第四六至五二頁、第三一三、三一五頁）。上訴意
旨(三)所指，並未依卷內訴訟資料為具體之指摘，徒憑己意，就屬
原審採證認事職權之適法行使，任意指摘為違法，自非適法之第
三審上訴理由。(五)刑事訴訟法所稱依法應於審判期日調查之證據
，係指與待證事實有重要關係，在客觀上顯有調查可能性及必要
性之證據而言，故其範圍並非漫無限制，必其證據與判斷待證事
實之有無，具有關聯性，得據以推翻原判決所確認之事實，而為
不同之認定，若僅枝節性問題，或所證明之事項已臻明確，或就
同一證據再度聲請調查，或不能調查，自欠缺調查之可能性或必
要性，原審未依聲請或職權為無益之調查，並無違法之可言。上
訴人固於原審九十九年八月二日聲請傳喚證人莊世珍、李逢春、
鐘正明等三人，惟嗣後九十九年八月二十四日僅聲請傳喚證人莊
世珍，經原審於九十九年十月五日傳喚莊世珍到庭交互詰問後，
上訴人及其選任辯護人均陳稱並無證據請求調查（見原審卷第一
○六頁反面）。本件所證明之事項已臻明確，原審未傳喚李逢春
、鐘正明，依上開說明，並無不合，自無上訴意旨(四)所指之違法
。(六)原判決事實、理由及附表均認上訴人販賣四次海洛因給池信
裕（見原判決事實欄一、(四)、理由欄貳、一、(四)、附表編號49、
49、50、51），惟其附表編號49、49就上訴人不同之販賣毒品犯
行，重複編號，致主文誤載為五十一罪，實際上訴人共犯五十二
罪，然此係顯然誤載，並不影響原判決本旨，由原審裁定更正即
可，上訴意旨(五)所指，就於原判決本旨不生影響之事項，任意指
摘為違法，並非適法之第三審上訴理由。上訴人上訴意旨所指，
或對於原判決究竟如何違背法令，並未依卷內訴訟資料為具體之
指摘，或徒憑己意，就屬原審採證認事職權之適法行使，及於原
判決本旨不生影響或已經說明事項，任意指摘為違法，核與法律
規定得為第三審上訴理由之違法情形，均不相適合，應認其上訴
違背法律上之程式，予以駁回。又上訴人被訴另自九十五年某月
至九十五年十一月二十日止，多次販賣海洛因予鐘正明及莊世珍
；自九十五年某月至九十五年十一月二十五日止，多次販賣海洛
因給李逢春，經原審法院上訴審諭知無罪部分，檢察官未提起上
訴而確定，併予指明。
據上論結，應依刑事訴訟法第三百九十五條前段，判決如主文。
中    華    民    國  一○○  年   十二   月  二十九  日
                      最高法院刑事第八庭
                          審判長法官  黃  一  鑫  
                                法官  張  春  福  
                                法官  吳  三  龍  
                                法官  李  錦  樑  
                                法官  宋  明  中  
本件正本證明與原本無異
                                      書  記  官  
中    華    民    國  一○一  年    一    月    六    日
                                                      V